最　高　行　政　法　院　判　決　　　　　　　　　九十一年度判字第一八二七號
　　再 審原 告　丁○○
　　　　　　　　乙○○
　　　　　　　　丙○○
　　　　　　　　甲○○○
　　再 審被 告　財政部高雄市國稅局
　　代　表　人　戊○○
右當事人間因遺產稅事件，再審原告對本院中華民國九十年三月一日九十年度判字第
三三八號再審之訴。本院判決如左：
　　主  文
再審之訴駁回。
再審訴訟費用由再審原告負擔。
　　事  實
緣本件被繼承人梁清德於民國八十三年五月四日死亡，由再審原告等共同繼承，再審
原告等未依法於開始繼承之日起六個月內辦理遺產稅申報，再審被告乃依查得資料核
定其遺產總額為新臺幣（下同）二二、○二六、一九九元，應納稅額為二、一七四、
二○八元，並按所漏稅額處以罰鍰二、一七四、二○○元。再審原告等不服，就高雄
市○○區○○段一一八○地號土地及罰鍰部分，申經復查結果，未准變更，一再訴願
，遞遭決定駁回，提起行政訴訟，亦遭本院以九十年度判字第三三八號判決（以下簡
稱原判決）駁回。再審原告以原判決有行政訴訟法第二百七十三條第一項第一款再審
事由，提起再審之訴。茲摘兩造訴辯意旨如次：
再審原告起訴意旨及補充理由略謂：一、系爭土地其中○．○一八二公頃屬八十三年
度公共設施完竣地區，另○．一一一七公頃非屬公共設施完竣地區範圍，此有高雄市
政府工務局八十八年七月一日八八高市工務局都字第一五八九一號函影本乙件可稽，
則系爭土地其中面積○．一一一七公頃既非屬公共設施完竣地區範圍，且仍供耕作使
用，迄今仍課徵田賦，自屬農業用地，此亦有高雄市國稅局財產歸戶查詢清單影本一
份可證，故依土地稅法第二十二條第一項第二款，財政部八十年七月十六日台財稅第
八○○七○六四九一號函釋，自應減半核課。況編為某種使用地之土地，於其所定之
使用期限前，仍得繼續為從來之使用，土地法第八十三條定有明文。查系爭土地其中
○．一一一七公頃土地，非屬公共設施完竣地區範圍，則依上開規定，既仍得繼續為
從來之使用，且迄今仍作為耕地使用，自屬農業用地，乃原判決就此未詳加斟酌，其
適用法規亦顯有錯誤。二、又財政部八十年七月十六日台財稅第八○○七○六四九一
號函，雖就土地如何課徵地價稅及田賦所為之釋示，惟該函釋既以農地性質核課，亦
即認定為農地，基於同一法理系爭土地既有農地性質，自應類推適用農地減半核課，
況本件既係就是否為農地而得否減半課稅，何能謂本件與該函釋不同，而無該函釋之
適用，乃原判決遽認該函釋於本件無適用云云，其適用法規顯有錯誤。三、遺產及贈
與稅法第二十八條既規定稽徵機關於查悉死亡事實及接獲死亡報告後，應於一個月內
填發申報通知書，檢附遺產稅申報書表送達納稅義務人，通知依限申報，並於限期屆
滿前十日填具催報通知書，提示逾期申報之責任加以催辦，則原判決既認再審被告未
為通知及催告有疏失，自不得課處再審原告罰鍰，否則上開規定豈非贅文？乃原判決
遽認再審被告處再審原告一倍罰鍰，亦無違誤云云，自亦有適用法規顯有錯誤之情形
。四、農業發展條例施行細則第二條第二項規定：前項農業用地經依法律變更為非農
業用地，在依法應完成之細部計劃尚未完成，無法依變更後之用地使用，．．．不課
徵土地增值稅或免徵遺產稅、贈與稅或田賦，雖該上開規定於八十九年六月七日修正
，惟財政部八十年七月十六日台財稅第八○○七○六四九一號函，其函釋意旨核與上
開規定相符。本件被繼承人所遺系爭土地，其中一六七．五四平方公尺課徵地價稅，
另一一三一．四四平方公尺免徵田賦，此亦有財政部高雄市國稅局財產歸戶查詢清單
影本一份可稽，乃原判決就此未詳加斟酌，逕依遺產及贈與稅法施行細則第十一條規
定，遽認系爭土地既已編定為非農業用地，已無農業用地減免扣除之適用云云，原判
決顯有不適用法規之情形。為此，請判決廢棄原判決，並撤銷原處分及一再訴願決定
等語。
再審被告答辯意旨略謂：再審原告起訴主張事項，業經原判決論述綦詳駁回在案，再
審原告所訴各點無非對原判決所持法律上之見解有所爭執申辯，然對原判決究如何違
反若何法規或解釋判例，俱未據具體表明，要難謂原判決有適用法規錯誤情事，是應
無提起再審之理由，請予駁回等語。
　　理  由
按行政訴訟法第二百七十三條第一項第一款所謂「適用法規顯有錯誤者」，係指原判
決所適用之法規與現行法規有所牴觸或有效之判例解釋有所違反者而言。至於事實認
定錯誤或法律上見解之歧異，不得謂為適用法規顯有錯誤。本件原判決係以：系爭土
地經都市計畫公告編定為第三種住宅區，該地號土地於八十三年五月四日被繼承人死
亡時已完成細部計畫，並無財政部八十三年十一月二十九日台財稅第八三○六二五六
八二號函釋之適用，次查系爭土地其中雖有○．一一一七公頃非屬公共設施完竣地區
範圍，惟既經都市計畫公告編定為第三種住宅區，且該地號土地所位屬之「擬定及變
更高雄市○○○路五甲交流道附近特定區計畫細部計畫（通盤檢討）案」，依高雄市
政府工務局八十八年八月六日八八高市工務都字第二○三七五號函查復業經該府於八
十一年二月十日公告發布實施，依行為時遺產及贈與稅法第十七條第一項第五款及同
法施行細則第十一條規定，已無農業用地減免扣除之適用。至財政部八十年七月十六
日台財稅第八○○七○六四九一號函示，係就土地如何課徵地價稅及田賦所為之釋示
，與本件應依法核課遺產稅之情形不同，於本件自無適用。又本件再審被告因再審原
告等未於期限內申報遺產稅，而於八十五年一月十二日依職權派查並進行調查，有再
審被告本件遺產稅調查核定報告表附原處分卷可稽，且有同卷附再審被告八十五年一
月十五日財高國稅審二字第八五○○二一三九號致高雄市小港區農會請查明本件被繼
承人梁清德存款餘額等調查函，足資佐證，另再審被告於八十五年四月十日函請再審
原告提示繼承系統表等相關資料，亦有該函抄本附原處分卷可稽，皆在再審原告八十
五年五月二十日申報遺產稅之前，再審原告訴稱，再審被告之進行調查日可疑云云，
並無事實依據，自不足採。本件再審原告等未依限申報遺產稅，難謂無過失，即應受
罰，且申報日在再審被告進行調查日之後，而無免罰規定之適用，再審被告據以按再
審原告等漏稅額處以一倍罰鍰二、一七四、二○○元（計至百元止），亦無違誤。至
再審被告未依首開遺產及贈與稅法第二十八條第一項規定，通知及催告再審原告等申
報遺產稅，固有疏失，惟依同條第二項規定，再審原告尚不能因稽徵機關未發前開規
定之通知書，而免除申報義務，再審原告起訴意旨難謂有理由為由，判決駁回再審原
告前程序之訴，核其認事、用法均無違誤，自無適用法規顯有錯誤之情形。再審原告
以原判決有行政訴訟法第二百七十三條第一項第一款再審事由，無非以：(一)系爭土地
中，尚有面積○．一一一七公頃非屬公共設施完竣地區，至今仍課田賦，自屬農業用
地，可減半核課遺產稅；(二)農業發展條例施行細則第二條第二項與財政部八十年七月
十六日台財稅第八○○七○六四九一號函意旨相符，原判決拒不適用，於法有違；(三)
再審被告違反遺產及贈與稅法第二十八條規定，即不得對再審原告科處罰鍰；(四)系爭
土地尚有部分課徵地價稅或免徵田賦，即仍作農業使用，不得依遺產及贈與稅法施行
細則第十一條規定，課徵贈與稅為其論據。然查，遺產中之農業用地，由繼承人或受
遺贈人，繼續經營農業生產者，扣除其土地價值之半數。但由能自耕之繼承人一人繼
承，繼續經營農業生產者，扣除其土地價值之全數，行為時遺產及贈與稅法第十七條
第一項第五款定有明文；惟是否繼續農業生產，以系爭土地是否仍編定為農業用地為
準，非以課徵何種稅捐為準，本件系爭土地於八十一年二月十日都市計畫公告編定為
第三種住宅區，此有高雄市政府八十五年三月十一日八十五高市工務都字第Ｂ○一八
四五號土地分區使用證明書可稽，再審原告雖主張仍作農業使用，惟既已編定為非農
業用地，依前揭行為時遺產及贈與稅法第十七條第一項第五款及同法施行細則第十一
條規定，已無農業用地減免扣除之適用。再審原告主張之(一)及(四)兩項，無非法律見解
之歧異。另財政部八十年七月十六日台財稅第八○○七○六四九一號函釋意旨，係就
土地如何課徵地價稅與田賦所為之釋示；自無適用於本案；而農業發展條例施行細則
第二條第二項雖就如何課徵土地增值稅或免徵遺產稅、贈與稅或田賦，惟此係該施行
細則八十九年六月七日行政院農業委員會修正時增列，依實體從舊原則，本件係課徵
八十三年度遺產稅，本院原判決未予適用，亦無違法。另再審被告依遺產及贈與稅法
第二十八條第一項規定，雖有通知再審原告申報遺產稅之義務；惟依同條第二項之規
定，再審原告不得以再審被告未為通知，而免除申報遺產稅之義務。本件再審原告未
依行為時同法第二十三條第一項前段規定，於被繼承人死亡之日起六個月內辦理遺產
稅申報，再審被告依行為時同法第四十四條規定科處罰鍰，於法並無不合。再審原告
指摘之(二)及(三)兩項，亦均不成立。綜上所述，本件再審之訴，顯無理由，應予駁回。
據上論結，本件再審原告之再審之訴為無理由，爰依行政訴訟法第二百七十八條第二
項、第九十八條第三項前段，判決如主文。
中　　華　　民　　國　　九十一　　　年　　　十　　　　月　　　十一　　　日
                    最 高 行 政 法 院  第 四 庭
                                審 判 長 法  官　　　廖　政　雄
                                         法  官　　　趙　永　康
                                         法  官　　　林　清　祥
                                         法  官　　　鍾　耀　光
                                         法  官      姜  仁  脩
右  正  本  證  明  與  原  本  無  異
　　　　　　　　　　　　　　　　　　　　 法院書記官　莊　俊　亨
中　　華　　民　　國　　九十一　　　年　　　十　　　　月　　　十一　　　日
